【裁判字號】    90,上訴,255
【裁判日期】    900613
【裁判案由】    違反毒品危害防制條例
【裁判全文】
臺灣高等法院高雄分院刑事判決    九十年度上訴字第二五五號
    上  訴  人  臺灣高雄地方法院檢察署檢察官
    被      告  甲○○
    指定辯護人  本院公設辯護人  孫妙岑
右上訴人因被告違反毒品危害防制條例案件，不服臺灣高雄地方法院八十八年度訴字
第六六一號，中華民國八十九年十二月十二日第一審判決（起訴案號：臺灣高雄地方
法院檢察署八十七年度偵字第一四二六四號）提起上訴，本院判決如左：
    主  文
原判決撤銷。
甲○○連續販賣第貳級毒品，處有期徒刑捌年，褫奪公權參年。
販賣第貳級毒品所得財物新臺幣壹萬貳仟元沒收，如全部或一部不能沒收時，以其財
產抵償之。
    事  實
一、甲○○前曾於民國八十二年間，因違反麻醉藥品管理條例，經臺灣高雄地方法院
    判處有期徒刑六月確定，復於八十二年間，因違反懲治盜匪條例案件，經本院判
    處有期徒刑七年六月，並定其應執行刑為有期徒刑七年十月，於八十五年五月十
    八日假釋中交付保護管束；復於八十六年間，因違反麻醉藥品管理條例，經臺灣
    高雄地方法院判處有期徒刑六月，旋經本院判處有期徒刑七月，於八十七年六月
    十八日起執行，於八十八年一月十一日執行完畢（以上均未構成累犯）。猶不知
    悔改，竟仍意圖不法利益，基於概括犯意，自民國八十七年三月間起至同年六月
    十七日止，連續在高雄市○○區○○路之「金船遊藝場」、同市○○○路之「全
    國」或「多媚」遊藝場內，以每小包或半錢新臺幣（下同）三千元之價格，分別
    販賣第二級毒品安非他命予祁子健、李文治施用各一次、販賣予陳秋云施用二次
    。嗣於八十七年六月十九日十五時許，在高雄市○○路四十巷卅七弄十三號，查
    獲祁子健、陳秋云、李文治等人，並扣得祁子健、陳秋云、李文治等人持有之安
    非他命四小包（驗後毛重六．四八公克），並循線查獲甲○○。
二、案經高雄市政府警察局楠梓分局報經臺灣高雄地方法院檢察署檢察官偵查起訴。
    理  由
一、訊據被告甲○○矢口否認有任何販賣第二級毒品安非他命犯行，辯稱：伊僅與李
    文治認識，且伊與李文治間以往即有仇怨嫌隙，伊與另二位證人祈子健、陳秋云
    等並不認識，伊並無販賣第二級毒品安非他命予他人，且扣案之四包安非他命亦
    非伊所有，應係遭祁子健、陳秋云及李文治等人共同誣陷、栽贓所致云云。惟查
    ：
    （一）被告甲○○確曾販賣第二級毒品安非他命之事實，業據證人即祁子健、陳
          秋云及李文治等人分別經警於八十七年六月十九日查獲施用並持有安非他
          命時，均於警訊時供稱：伊等所吸食第二級毒品安非他命之來源，均係向
          甲○○以每小包約三千元之代價所購得，購買地點均係在被告甲○○所經
          常前往，位於高雄市○○區○○路之「金船遊藝場」或左營大路之「全國
          」或「多媚」遊藝場內（見警卷第六六一八號第二頁、第四頁反面、第七
          頁正、反面）；其中祁子建於警、偵訊時供稱：伊經警查獲所施用之安非
          他命，係向被告甲○○、綽號「阿明」之男子所購得，係在左營區○○路
          「金船遊藝場」內交易，以三千元購得安非他命一小包（見警卷第六六一
          八號第二頁；偵卷第十八頁、第三十九頁）；李文治於警訊時供稱：被查
          獲及所施用之安非他命係向甲○○購買來的，且經警調閱並提示口卡指認
          ，口卡上之人即為販賣毒品安非他命給我之甲○○本人沒錯，以三千元購
    得安非他命一小包，我如需要安非他命，就去左營區○○路「金船遊藝場
          」內找甲○○，我不知道阿明的年籍資料，但我知道阿明目前在燕巢服刑
          中（見同上警卷第四頁反面、第五頁正、反面；同上偵卷第四十頁）；陳
          秋云亦於警訊時供稱：警方在我皮包內所查獲安非他命一小包，係向李左
          明購買的，甲○○是本名，約二十幾到三十幾歲左右，住左營區，每次我
          都是打0000000號電話（即甲○○住家之電話號碼），再約地點，
          或直接到左營大路「全國」或「多媚」遊藝場內找他購買，每次均買半錢
          三千元，經警提示姓名為甲○○男子之口卡指認，確為這位甲○○沒錯，
          至於電話號碼0000000號電話不是我所有，那是左營區○○路上「
          金船」遊藝場的電話（見同上警卷第七頁正、反面；同上偵卷第三十九頁
          ）。顯然證人祁子建、李文治及陳秋云已於警、偵訊時陳述明確；另有經
          警查獲，並自祁子建、李文治及陳秋云身上扣得之安非他命四包，上開扣
          案物經送請高雄醫學院附設中和紀念醫院鑑定，經該院藥物毒物室檢驗結
          果報告，確為第二級毒品安非他命之成分無訛，並有檢驗報告單一紙附卷
          可稽（見原審卷第一二四頁，其中經警自證人陳秋云皮包中所扣案安非他
          命一小包部分，因證人陳秋云所指稱該包安非他命購買日期係八十七年六
          月十八日，惟當時被告甲○○業已入監執行，尚無法認定該包安非他命即
          為被告所販賣，惟仍無礙於被告甲○○所販賣之另三小包經檢驗確為第二
          級毒品安非他命之認定），被告販賣第二級毒品安非他命，事證明確，足
          堪認定，被告所辯，即難採信。
    （二）雖李文治於警訊時陳述稱：共計購買三次，每次三千元，但李文治復陳稱
          自八十七年六月初至十九日共計購買三次，詳細時間記不清楚，而被告係
          自八十七年六月十八日起入監執行，有臺灣高等法院被告全國前案紀錄表
          一紙在卷可查，顯然被告不可能於八十七年六月十九日販賣第二級毒品安
          非他命予李文治，且李文治復無法陳述向被告購買之詳細時間，亦無法得
          知詳細之販賣時間，李文治既陳稱八十七年六月初起購買，則李文治至少
          於八十七年六月初起至八十七年六月十七日止向被告購買安非他命一次，
          至於其他二次既無法證明係在八十七年六月初起至八十七年六月十七日販
          賣予李文治，則被告販賣安非他命一次予李文治，應足以認定。另陳秋云
          復陳稱向被告購買安非他命三次，惟其亦陳稱最後一次在八十七年六月十
          八日二十三日五十分許，而被告自八十七年六月十八日起入監執行，已詳
          如前述，顯然被告不可能於八十七年六月十九日販賣第二級毒品安非他命
          予陳秋云，且陳秋云復稱另二次購買時間是十天前及十幾天前，詳細時間
          記不清楚，顯然陳秋云所稱於八十七年六月十八日向被告購買之一次，即
          難信為真實，再核與陳秋云於偵訊時，所陳述購買二次相符，是被告應係
          販賣安非他命予陳秋云二次，亦足認定。
    （三）按證人之陳述有部分前後不符，或相互間有所歧異時，究竟何者為可採，
          法院仍得本其自由心證予以斟酌，非謂一有不符或矛盾，即應認其全部均
          為不可採信，證人之證言，有時亦有予渲染之可能；然其基本事實之陳述
          ，若果與真實性無礙時，則仍非不得予以採信，此經最高法院著有七十四
          年度台上字第一五九九號判例足資參照。被告甲○○基於概括犯意，連續
          販賣第二級毒品安非他命予祁子健、陳秋云及李文治等人，業經上開證人
          分別於警、偵訊時證述甚詳，復有警方扣得祁子健等人所持，購自被告之
          安非他命四小包，在卷可稽，如前所述。雖證人祁子健、陳秋云及李文治
          於警、偵訊筆錄中，證稱向被告甲○○購買毒品安非他命之交易過程，雖
          李文治先稱向被告購買安非他命三次，後則改稱二次，每次購買三千元；
          陳秋云則於警訊時稱購買三次，復於偵訊時改稱二次，購買金額則於警訊
          時稱三千元，後於偵訊時改稱二、三千元不等；祁子健則於警訊時稱以二
          千元購買，後於偵訊時稱二、三千元不等，復又於原審審理時改稱每包花
          三千元購買。渠等分別於購買次數、時間及地點，前後供述略有歧異之處
          ，而有瑕疵，惟祁子健、陳秋云及李文治等三證人之證詞雖有部分前後不
          符，或相互間有所歧異，但關於供述被告甲○○販賣第二級毒品安非他命
          部分，則供述一致，並無歧異、矛盾之處，是關於被告販賣安非他命之基
          本事實之陳述既無歧異，本院自得本於自由心證原則，予以審酌，認定被
          告確有販賣毒品安非他命之犯行，非謂渠等之證詞一有不同或矛盾之處，
          即應認為其全部陳述均不足採信。
    （四）被告甲○○辯稱，證人祁子健、陳秋云及李文治等三人中，伊僅與李文治
          認識，且二人間亦曾因故生有嫌隙，本件純係因此遭誣陷、栽贓，伊絕無
          販賣安非他命予上開證人云云。但關於公訴意旨所指被告販賣毒品安非他
          命犯行，業經祁子健等三位證人於警、偵訊證稱在卷可稽，且互核大致相
          符，亦如前所述。是以若被告甲○○所辯屬實，則與被告並非認識之證人
          陳秋云，豈得詳細知悉被告住居處所電話號碼為0000000號，且對
          被告經常出入、分別位於左營區○○路與左營大路之「金船」、「全國」
          或「多媚」遊藝場知之甚詳，甚至連警方所提示之電話號碼，均得迅速答
          稱該電話係位於左營區○○路上「金船遊藝場」的電話，益徵證明陳秋云
          所證稱，平日確係經由被告住家電話聯絡，或逕自赴上述三處被告經常出
          入之電動遊藝場，向被告購買毒品安非他命，應屬可採。況被告既謂伊與
          陳秋云及祁子健並不認識，亦無仇怨、嫌隙，則證人陳秋云、祁子健更無
          理由誣陷、栽贓被告販賣第二級毒品安非他命重罪之理。被告上開所辯，
          要難採信。
    （五）按刑事訴訟以發現真實為目的，證人之陳述有部分前後不符，或相互間有
          所歧異時，究竟何者為可採，法院仍得本其自由心證予以斟酌，非謂一有
          不符或矛盾，即應認其全部均為不可採信，業經最高法院著有七十四年度
          台上字第一五九九號判例足資參照，如前所述。本件雖證人祁子健、陳秋
          云及李文治等人歷次就究竟向被告甲○○購買第二級毒品安非他命之次數
          、金額及地點略有歧異，前後並非完全一致，但渠等於警、偵訊及原審審
          理時，則對被告甲○○確曾販賣第二級毒品安非他命之證述並無不同，本
          院再參酌前開各項情狀判斷，仍認定被告甲○○確曾販賣第二級毒品安非
          他命予證人祁子健等人。是綜上所述，顯見被告甲○○所辯，應屬事後卸
          責之詞，不足採信，本件事證明確，被告犯行洵堪認定。至於證人祁子健
          、陳秋云及李文治經本院傳訊、拘提，均未能到案，致無法再加詳查，惟
          渠等業已於警、偵訊時陳述詳實，本院就此部分已盡調查之能事，自不再
          傳訊上開證人。另陳立言固於警訊時陳稱其所施用之安非他命係向祁子健
          購買，惟亦無法以此證明祁子健不可能向被告購買安非他命，是此部分即
          難為有利被告之認定。
二、按安非他命係屬第二級毒品，毒品危害防治條例第二條第二項第二款定有明文。
    被告甲○○販賣安非他命，核其所為，係犯毒品危害防制條例第四條第二項之罪
    。又被告意圖營利，先後數次販賣第二級毒品安非他命予不特定人之行為，其時
    間緊接，手法相同，觸犯構成犯罪要件相同之罪名，顯係基於概括犯意而為之，
    為連續犯，應依刑法第五十六條規定，論以一罪，法定刑無期徒刑部分，依法不
    得加重，其他部分依法加重其刑。
三、原審對此部分未予詳細審究，而遽為無罪之判決，顯有違誤。上訴人臺灣高雄地
    方法院檢察署檢察官提起上訴，即有理由。原審判決既有可議之處，自應由本院
    加以撤銷改判。爰審酌被告貪圖不法利益，販賣第二級毒品安非他命危害他人及
    社會，情節尚非屬輕，且被告甲○○前曾於八十二年間，因違反麻醉藥品管理條
    例，經臺灣高雄地方法院判處有期徒刑六月確定，復於八十二年間，因違反懲治
    盜匪條例案件，經本院判處有期徒刑七年六月，並定其應執行刑為有期徒刑七年
    十月，於八十五年五月十八日假釋中交付保護管束；復於八十六年間，因違反麻
    醉藥品管理條例，經臺灣高雄地方法院判處有期徒刑六月，旋經本院判處有期徒
    刑七月，於八十七年六月十八日起執行，於八十八年一月十一日執行完畢，有臺
    灣高等法院被告全國前案紀錄表一紙在卷可證，被告年紀尚輕，即前科累累，不
    思改過遷善，竟仍一再觸犯法網，危害社會生活秩序，且犯後仍執詞強辯，毫無
    悔意等一切情狀，量處如主文第二項所示之刑，且依其販賣毒品之性質，本院認
    為有褫奪公權之必要，併宣告褫奪公權三年。被告甲○○販賣第二級毒品安非他
    命所得，因證人祁子健等人指證之次數、金額略有歧異，自應依最有利於被告之
    次數與金額認定之，共計販賣毒品四次，所得為一萬二千元（即以每次三千元，
    販賣予祁子健、李文治各一次，販賣予陳秋云二次，共計四次，共計一萬二千元
    ），係被告販賣第二級毒品所得財物，依毒品危害防制條例第十九條第一項之規
    定沒收，如全部或一部不能沒收時，以其財產抵償之。另扣案之第二級毒品安非
    他命四小包，雖經證人指證係向被告甲○○所購得，惟因於八十七年六月十九日
    為警查獲時，已由證人祁子健等人持有中，已非被告所有或其持有，自不另為沒
    收，並予以銷燬之諭知；又被告住居處所電話號碼0000000號之電話，並
    未扣案，尚無證據證明其尚未滅失，爰亦不予宣告沒收，附此敘明。
據上論斷，應依刑事訴訟法第三百六十九條第一項前段、第三百六十四條、第二百九
十九條第一項前段，毒品危害防制條例第四條第二項、第十九條第一項、刑法第十一
條前段、第五十六條、第三十七條第二項，判決如主文。
本案經檢察官張其主到庭執行職務。
中    華    民    國      九十      年       六       月     十三   日
                              臺灣高等法院高雄分院刑事第五庭
                                  審判長法官  吳水木
                                        法官  趙文淵
                                        法官  陳朱貴
右正本證明與原本無異。
如不服本判決，應於判決送達後十日內向本院提出上訴狀，其未述理由者並應於提
出上訴狀後十日內向本院補提理由書（應附繕本)。
                                      書記官  呂素珍
中    華    民    國      九十      年       六       月     十五   日
附錄：本判決論罪科刑法條：
毒品危害防制條例第四條第二項：
製造、運輸、販賣第二級毒品者，處無期徒刑或七年以上有期徒刑，得併科新臺幣七
百萬元以下罰金。
                                                                        Ｄ


司法院資訊處製作；財團法人民間司法改革基金會備份。
